【裁判字號】    89,訴,355
【裁判日期】    900215
【裁判案由】    營業稅
【裁判全文】
高雄高等行政法院判決                              八十九年度訴字第三五五號
                              .
  原      告  甲○○
  被      告  屏東縣稅捐稽徵處
  代  表  人  乙○○處長
  訴訟代理人  何德勝
              丙○○
              謝豐裕
右當事人間因綜合所得稅事件，原告不服財政部八十九年八月十四日台財訴第000
0000000號訴願決定，提起行政訴訟。本院判決如左：
    主  文
原告之訴駁回。
訴訟費用由原告負擔。
    事  實
甲、事實概要：
    緣原告自民國八十八年九月二十日起，未依營業稅法第二十八條規定，於開始營
    業前向主管稽徵機關申請營業登記，擅自在屏東縣潮州鎮○○里○○路三四九之
    一號，經營貴妃茶坊（有女性陪侍）業務，至八十八年十一月二十一日止，營業
    額共計新台幣（下同）二四八、０００元，案經屏東縣警察局潮州分局查獲，移
    由被告核定補徵營業稅六二、０００元及裁處罰鍰一八六、０００元。原告不服
    ，申請復查，經復查決定將原處分撤銷，重行核定補徵營業稅五三、０００元及
    裁處罰鍰一五九、０００元。原告仍不服，提起訴願，經遭駁回，乃提起本行政
    訴訟。
乙、兩造之聲明：
一、原告聲明求為判決：
  (一)訴願決定及原處分（含復查決定）均撤銷。
  (二)訴訟費用由被告負擔。
二、被告聲明求為判決：
  (一)原告之訴駁回。
  (二)訴訟費用由原告負擔。
丙、兩造主張之理由：
一、原告主張之理由：
  (一)被告以原告於其所屬潮州分處製作筆錄時已供稱每日營業額為四、０００元乙節
    ，乃因原告當時精神緊張，血壓升高，隨口敷衍，蓋以目前鄉下之低迷經濟，被
    告最詳，怎有可能每日營業額達四、０００元？如有每日四、０００元營業額，
    何需經營不足二月即停業？
  (二)原告確實於被查獲違章事實後發生車禍，在高雄榮總動過兩次腦部手術，迄仍未
    痊癒，生計已十分困難，據此「事變」向被告請求准分期繳納，又遭以不合稅捐
    稽徵法第二十六條規定駁回，原告生命已因車禍垂危，何以不符「事變」之要求
    ？
二、被告主張之理由：
  (一)本件原告自八十八年九月二十日起擅自經營貴妃茶坊（有女性陪侍），截至八十
    八年十一月二十一日止營業額共計二四八、０００元，未依營業稅法第二十八條
    規定，於開始營業前向主管稽徵機關申請營業登記，有屏東縣警察局潮州分局八
    十八年十月二十六日潮警刑字第一五七五七號函、臨檢紀錄表及偵訊（調查）筆
    錄等資料附案可稽，被告遂依營業稅法第五十一條第一款規定，核定補徵營業稅
    六二、０００元及按所漏稅額處以三倍罰鍰計一八六、０００元，經原告於復查
    時主張系爭期間共有九日公休（每週四公休），被告認該主張尚屬合理，乃撤銷
    原處分，重行核定補徵營業稅五三、０００元及裁處罰鍰一五九、０００元，並
    無不法。
  (二)查被告於八十九年三月十四日曾以九屏稅法字第一三二九號函請原告到處協談，
    原告於八十九年四月十二日到處說明內容略以：「對於貴處核定本人系爭期間經
    營貴妃茶坊（有女性陪侍）之每日營業額四、０００元並無意見，惟每星期四為
    公休日，而系爭期間合計公休日共有九天，請予扣除．．．」，關於公休日部分
    ，被告業已衡諸常情，予以扣除。至有關每日營業額之認定乙節，原告於八十八
    年十月十四日遭屏東縣警察局潮州分局中山路派出所查獲未申請營利事業登記證
    ，擅自經營貴妃茶坊時，即坦承每日營業額為四、０００元，復於同年十一月二
    十三日至本處潮州分處製作筆錄時，亦稱其每日營業額為四、０００元。基於「
    案重初供」，且原告事後之主張，尚乏具體事證，按行政法院三十六年判字第十
    六號判例：「當事人主張事實，須負舉證責任，倘其所提出之證據，不足為主張
    事實之證明，自不能認其主張之事實為真車。」之意旨，原告所訴每日營業額未
    達四、０００元乙節自不足採。又依稅捐稽徵法第二十六條分期繳納規定之適用
    ，以因天災、事變或遭受重大財產損失，致不能於法定期間內繳清稅捐者為限，
    原告主張本件違章事後發生車禍致腦部受傷，請求分期乙節，經查，依其提出之
    診斷書所載，車禍手術時間係在本件違章事實被查獲前，況車禍受傷亦不符上開
    天災、事變或受重大財產損失之要件，自無分期繳納之適用。原告之訴，應認為
    無理由，請依行政訴訟法第一百九十五條第一項後段之規定駁回原告之訴。
    理  由
一、本件原告經合法通知，未於言詞辯論期日到場，核無民事訴訟法第三百八十六條
    各款所列情形，爰依被告之聲請，由其一造辯論而為判決，先予明。
二、按「特種飲食業之營業稅稅款如左：一、．．．二、酒家及有女性陪侍之茶室、
    咖啡廳、酒吧等之營業稅稅率為百分之二十五。」、「營業人之總機構及其固定
    營業場所，應於開始營業前，分別向主管稽徵機關申請營業登記。」「營業人有
    左列情形之一者，主管稽徵機關得依照查得之資料，核定其銷售額及應納稅額並
    補徵之：一、．．．三、未辦妥營業登記前即行開始營業，或已申請歇業仍繼續
    營業，而未依規定申報銷售額者。」、「納稅義務人，有左列情形之一者，除追
    繳稅款外，按所漏稅額處一倍至十倍罰鍰，並得停止其營業：一、未依規定申請
    營業登記而營業者。．．．」分別為營業稅法第十二條第二款、第二十八條、第
    四十三條第一項第三款及第五十一條第一款所明定。
三、查，原告未於開始營業前向主管稽徵機關申請營業登記，自八十八年九月二十日
    起，擅自在屏東縣潮州鎮○○里○○路三四九之一號，經營貴妃茶坊（有女性陪
    侍）業務，於同年十月十四日十五時三十五分，經屏東縣警察局潮州分局中山路
    派出所查獲後，續營至八十八年十一月二十一日止，每日營業額四、○○○元，
    扣除每週四公休日（共九日），營業額共計二一二、０００元之事實，有屏東縣
    警察局潮州分局八十八年十月二十六日潮警刑字第一五七五七號函、臨檢紀錄表
    及偵訊（調查）筆錄等資料附案可稽（見原處分卷第一至五頁），並經原告於八
    十八年十一月二十二日，接受被告所屬潮州分處約談及八十九年四月十二日，於
    被告處約談時所自承，有該等談話筆錄附於原處分卷足證（見原處分卷第六、二
    十五頁）。至原告雖主張，查獲地點係屬偏僻鄉下，又逢景氣低迷，實無可能每
    日有四、○○○元之收入云云，既與其前開陳述有違，復未舉證以實其說，要屬
    事後規避稅罰之詞，並無可採，原告違章事實，堪予認定。則被告據以認定原告
    短漏報營業額二一二、○○○元，並補徵營業稅及裁處所漏稅額三倍之罰鍰一五
    九、０００元，揆諸前開規定，其認事用法及裁量權之行使均屬適當。
四、第按，「納稅義務人因天災、事變或遭受重大財產損失，不能於法定期間內繳清
    稅捐者，得於規定納稅期間內，向稅捐稽征機關申請延期或分期繳納，其延期或
    分期繳納之期間，不得逾三年」，固為稅捐稽征法第廿六條所明定，惟查該法條
    所規定之天災、事變，係指地震、颱風、火災、海嘯、洪水、戰爭、瘟疫等，至
    遭受重大財產損失，係指納稅義務人基於特殊事實而遭受財產之重大損失，二者
    均非人力所能抗拒者，而車禍既屬因故意或過失之人為因素所生事故，自非上開
    分期繳納適用範圍。原告主張其因車禍致腦部受傷，請求依上開規定分期繳納本
    件稅捐云云；經核其提出之卷附高雄榮民總醫院診斷證明書所載，原告發生車禍
    住院開刀均係在八十七年間，並非發生於本件違章事實之後；況如上述，車禍並
    非屬天災、事變或遭受重大損失事由，則被告否准其分期繳納稅捐之申請，參諸
    前開說明，亦無不當。
五、綜上所述，原告既未能提出其經營上開茶坊期間，每日營業額低於四、○○○元
    之證據，則被告據原告所為陳述及參諸一般社會經驗，依上開規定，核定補徵原
    告營業稅五三、０００元，及裁處漏稅罰一五九、○○○元，又原告提出之申請
    分期繳納稅捐之事由，既與上開稅捐法規定不符，則被告否准其申請，經核均無
    違誤。訴願予以維持，亦無不當，原告起訴請求撤銷原處分及訴願決定，並無理
    由，應予駁回。
五、據上論結，本件原告之訴為無理由，爰依行政訴訟法第二百十八條、第一百九十
    五條第一項後段、第九十八第三項前段、民事訴訟法第三百八十五條第一項前段
    ，判決如主文。
中      華      民      國      九十     年      二      月    十五     日
                    高 雄 高 等 行 政 法 院  第 二 庭
                                審 判 長 法  官 高秀真
                                         法  官 戴見草
                                         法  官 江幸垠
右為正本係照原本作成。
如不服本判決，應於送達後二十日內，向本院提出上訴狀並表明上訴理由，如於本判決
宣示後送達前提起上訴者，應於判決送達後二十日內補提上訴理由書（須按他造當事人
人數附繕本）。
中      華      民      國      九十     年      二      月    十五     日
                                     法院書記官 張哲瑋


司法院資訊處製作；財團法人民間司法改革基金會備份。
